【裁判字號】    95,交聲,2
【裁判日期】    950127
【裁判案由】    違反道路交通管理處罰條例聲明異議
【裁判全文】
臺灣基隆地方法院交通事件裁定           95年度交聲字第2號
原處分機關  交通部公路總局臺北區監理所基隆監理站
異  議  人
即受處分人  甲○○
上列異議人即受處分人因違反道路交通管理處罰條例案件，對於
交通部公路總局臺北區監理所基隆監理站於中華民國94年12月23
日所為之裁決（原處分案號：基監字第裁42-R00000000號），聲
明異議，本院裁定如下：
    主  文
異議駁回。
    理  由
一、原處分意旨略以：異議人即受處分人甲○○於民國94年11月
    27日下午4 時25分許，駕駛車牌號碼189-AI營業貨運曳引車
    （車主為亞泰通運有限公司；下稱系爭曳引車）附載煤，行
    經基隆市○○○路，因違反公路機關依道路交通管理處罰條
    例第5 條第1 款所發布之命令，為警依法舉發，故依道路交
    通管理處罰條例第60條第2 項第2 款、第63條第1 項第1 款
    等規定，裁處異議人罰鍰新臺幣（下同）900 元，並記違規
    點數1 點等語。
二、異議意旨則以：伊所屬亞昇交通公司曾向基隆市政府申請獲
    准行駛上開舉發現場路段，且相同案件曾經本院裁定撤銷原
    處分機關之裁罰處分（94年度交聲字第105 號），故向本院
    提出異議，求為撤銷原處分云云。
三、按為維護道路交通安全與暢通，公路或警察機關於必要時，
    得發布命令指定某線道路或某線道路區段禁止或限制車輛、
    行人通行，或禁止穿越道路，或禁止停車及臨時停車；汽車
    駕駛人，駕駛汽車不遵守公路或警察機關，依第5 條規定所
    發布命令者，處900 元以上1,800 元以下罰鍰，並記違規點
    數1 點，道路交通管理處罰條例第5 條第1 款、第60條第2
    項第2 款、第63條第1 項第1 款分別定有明文。
四、經查：
    (一)基隆市政府前因維護基隆市○○○○○路及安樂路一、
        二段之居家生活安全及安寧，並促進行車順暢，依道路
        交通管理處罰條例第5 條第1 款之規定，公告管制20噸
        以上大貨車、聯結車進行路線及時段；另因西岸高架橋
        封閉，為維護交通順暢及居民生活安寧，公告指定運往
        臺灣電力公司深澳發電廠大型運煤貨車之行駛路線為：
        中山四路→西岸聯外道路→北二高→中山高汐止交流道
        →中山高→八堵（濱海）交流道→源遠路→濱海公路。
        又利育企業有限公司因承攬曄鋒國際裝卸股份有限公司
        業務，委託亞昇交通公司所屬車牌號碼189-AI等10輛板
        車工程車載運「特殊重型車輛」往返東、西岸碼頭作業
        ，經向基隆市政府申請行駛路線，基隆市政府函覆准許
        行駛路線為：（西岸碼頭→東岸碼頭）西岸碼頭→中山
        二、一路→安樂路一、二段（22-6時除外）→麥金路→
        國道一號→仁五路→愛三路→仁二路→中正路→東岸碼
        頭；（東岸碼頭→西岸碼頭）東岸碼頭→中正路→忠一
        路→孝二路→國道一號→八堵交流道往金山方向→麥金
        路→左轉基金一路→西岸聯外道路基隆港區→西岸碼頭
        ，惟上午7-9 時、下午17-19 時全面禁止行駛，此有卷
        附基隆市警察局94年12月15日基警交字第0940062748號
        函、基隆市政府91年12月25日基府警交貳字第09101204
        81號公告、基隆市政府94年11月21日基府交規貳字第09
        40132703 號函可稽。
    (二)本件異議人於上開時間、地點，駕駛系爭曳引車運煤，
        行經基隆市○○○路之事實，業經異議人自承在卷，並
        經證人即基隆市警察局交通警察隊警員方秉瑞到庭結證
        屬實（94年1 月25日訊問筆錄參照）。異議人雖執上開
        基隆市政府94年11月21日基府交規貳字第0940132703號
        函，辯稱其事前業經准許行駛舉發現場路段云云，然依
        上開公函所示，利育企業有限公司經基隆市政府准許事
        項限於「板車工程車載運特殊重型車輛」往返東、西岸
        碼頭，並未及於「運煤」，異議人執上開公函抗辯免責
        ，顯有誤會。
    (三)又異議人當天駕駛系爭曳引車運煤，貨主為臺灣電力公
        司，運達地點為「深澳」之事實，有卷附西32號碼頭車
        輛通行單影本可稽，則依前揭基隆市政府91年12月25日
        基府警交貳字第0910120481號公告，異議人駕駛運煤貨
        車沿中山一路行駛，已行駛在上開公告准許路線以外之
        禁止路段，業已違反公路機關依道路交通管理處罰條例
        第5 條第1 款所發布之命令甚明。
    (四)至異議人雖援引本院94年度交聲字第105 號裁定而為免
        責抗辯，然該案撤銷原裁罰處分之理由，在於基隆市政
        府並未於核准公函註明尖峰時間不得行經公告管制路段
        ，本於信賴保護原則而諭知不罰，此業經本院依職權調
        閱該案卷宗查明屬實，核與本案係因載運貨物與申請核
        准內容不符之情形有所不同，尚難比附援引而為有利異
        議人之認定。
    (五)綜上所陳，異議人確有違反基隆市○○○道路交通管理
        處罰條例第5 條第1 款所發布之命令，其所提出之公函
        僅係准許系爭曳引車載運特殊重型車輛，核與本案載煤
        貨車行駛公告禁止路線無關，原處分機關據以裁罰，認
        事用法均無違誤。從而，本件異議為無理由，應予駁回
        。
五、據上論斷，應依道路交通案件處理辦法第19條，裁定如主文
    。
中    華    民    國    95    年    1     月    27    日
                  交通法庭法  官  楊皓清
以上正本證明與原本無異。
對於本件裁定如有不服，應於收受送達後5日內，向本院提出抗
告書狀，敘述抗告之理由，抗告於臺灣高等法院。
中    華    民    國    95    年    1     月    27    日
                          書記官  王月娥


司法院資訊處製作；財團法人民間司法改革基金會備份。
